【裁判字號】    98,交聲,65
【裁判日期】    980424
【裁判案由】    聲明異議
【裁判全文】
臺灣嘉義地方法院交通事件裁定          98年度交聲字第65號
原處分機關  交通部公路總局嘉義區監理所嘉義市監理站
異  議  人  乙○○
上列異議人即受處分人因違反道路交通管理處罰條例案件，對於
交通部公路總局嘉義區監理所嘉義市監理站於98年2月13日所為
之處分（原處分案號：嘉監義裁字第裁76-Z00000000號）聲明異
議，本院裁定如下：
    主  文
異議駁回。
    理  由
一、原處分意旨以：本件異議人即受處分人乙○○駕駛車牌號碼
    2W-0909號自用一般小客車，於民國97年12月31日20時許，
    行經國道一號南下315.1公里處時，因汽車行駛高速公路未
    依規定與前車保持安全距離，追撞前車肇事，經內政部警政
    署國道公路警察局第四警察隊警員製單舉發，而依道路交通
    管理處罰條例第33條第1項第2款，裁處異議人罰鍰新臺幣（
    下同）3,000元並記違規點數1點。
二、聲明異議意旨略為：異議人於上揭時、地行經該處，因前方
    突然驟減車速、停止，其反應不及而追撞前車；且前車高度
    妨礙視線，無法得知前方發生事故，方才閃避不及肇事；當
    時其行車車速是100km/hr，依據道路交通管理處罰條例規定
    ，煞車距離應為40公尺。為此聲明異議，請求撤銷原處分。
三、按汽車駕駛人行駛於高速公路而不遵管制之規定者，處3,00
    0元以上6,000元以下罰鍰；次按汽車駕駛人有違反本條例第
    33條情形者，除依原條款處罰鍰外，並予記違規點數1點。
    道路交通管理處罰條例第33條第1項、第63條第1項第1款，
    分別定有明文。復按汽車行駛高速公路，前後兩車間之行車
    安全距離，在正常天候狀況下，依高速公路及快速公路交通
    管制規則第6條第1項之表列（98年3月10日修正該規則第6條
    之規定，惟有關行車安全距離之表列規定並未修正，附此敘
    明）規定小型車前後兩車間之行車安全距離，以行車每小時
    速率之公里數值除以2單位為公尺，如遇濃霧、濃煙、強風
    、大雨、夜間行車或其他特殊狀況時，其安全距離應酌量增
    加，該規則第6條第1項、第2項規定甚明。
四、經查：
  (一)異議人所有車號2W-0909號自用一般小客車，於97年12月31
    日20時許，行經國道1號高速公路南下315.1公里處時，因未
    保持安全距離追撞前車而肇事，遭舉發機關以「未保持行車
    安全距離追撞5507-LR車肇事（無人受傷）」為由製單逕行
    舉發。嗣後再經原處分機關裁處異議人罰鍰3000元並記違規
    點數1點等事實，除有原處分機關98年2月13日嘉監義裁字第
    裁76-Z00000000號裁決書、內政部警政署國道公路警察局97
    年12月31日舉發違反道路交通管理事件通知單、現場照片4
    張、道路交通事故現場圖及國道公路警察局97年12月31日20
    時35分道路交通事故談話紀錄表等件在卷可查，而異議人亦
    不否認當日確實追撞前車肇事乙情，此部分事實當可認定。
  (二)異議人雖辯稱：當天晚上視線不良，其安全距離至少有43公
    尺以上，肇因前方發生事故，前車緊急煞停，才反應不及追
    撞前車；且依據道路交通處罰條例，當時行車時速100公里
    ，煞車距離應該是40公尺，是時安全距離至少有43公尺，其
    已妥適保持安全距離云云。惟按汽車行駛時，駕駛人應注意
    車前狀況，並隨時採取必要之安全措施，道路交通安全規則
    第94條第3項定有明文，查汽車駕駛人行車時，道路狀況本
    瞬息萬變，為免事故發生，應遵循相關交通管制規定行駛，
    且隨時注意車前狀況、採取必要安全措施。且高速公路及快
    速公路交通管制規則係依道路交通管理處罰條例第33條第6
    2項所授權訂定，自屬道路交通管理處罰條例之特別規定，自
    應優先適用。本件異議人自承違規當時其行車時速為100公
    里，依該規則第6條第1項之規定，該時速換算後，應保持安
    全距離為50公尺。然參諸卷附之道路交通事故現場圖所示，
    異議人所駕車輛於肇事現場遺留有43公尺之煞車痕；其於肇
    事後，經警詢問時，亦表明當時與前車之距離為30至40公尺
    ，與前揭現場跡證大致吻合，復有國道公路警察局道路交通
    事故談話紀錄表乙份在卷可查，顯見異議人於違規當時，確
    實未與前車保持至少50公尺之安全距離，更遑論遵守該規則
    同條第2項規定，於夜間行車或有其他特殊狀況（如發現前
    車車身過高阻擋視線），應酌量增加其安全距離，保持隨時
    可以煞停距離之行車規範。況證人即國道公路警察局第四警
    察隊新市分隊警員甲○○於本院98年4月21日訊問時，亦具
    結證以本件事故最主要原因是異議人所駕車輛沒有保持安全
    距離；當日前方有部車輛自行撞及護欄，異議人前方3台車
    輛，見狀已先煞停，並未發生追撞意外，只有異議人追撞前
    方車輛乙節（見本院卷第23、24頁），益徵異議人行經國道
    高速公路，未依規定保持行車安全距離，乃至追撞前車肇事
    之違規情節至明。其以前詞指摘本件舉發不當，尚屬無據。
五、綜上，受處分人確有違反道路交通管理處罰條例第33條第1
    項第2款所規定行駛於高速公路，不遵行車管制之管制規則
    而未保持安全距離之情事，舉發機關依法舉發，並無違誤。
    原處分機關依上揭規定及違反道路交通管理事件統一裁罰基
    準及處理細則規定，裁處異議人罰鍰新臺幣3,000元及記違
    規點數1點，核無不當或違法。本件異議為無理由，應予駁
    回。
六、據上論斷，應依道路交通管理處罰條例第87條第2項、道路
    交通案件處理辦法第19條規定，裁定如主文。
七、如不服本裁定，應於送達後5日內，向本院提出抗告狀。（
    須附繕本）
中    華    民    國    98    年    4     月    24    日
                  交通法庭法  官  王慧娟
上為正本，係照原本作成，證明與原本無異。
如不服本裁定，應於收受送達後5日內向本院提出抗告狀。（應
附繕本）
中    華    民    國    98    年    4     月    24    日
                          書記官  黃子祝


司法院資訊處製作；財團法人民間司法改革基金會備份。
